臺灣臺南地方法院刑事判決　　　　　 95年度交簡上字第139號
上　訴　人　臺灣臺南地方法院檢察署檢察官
上　訴　人　乙○○
即　被　告
上列上訴人等因上訴人即被告過失傷害案件，不服本院九十五年
度交簡字第一五七三號中華民國九十五年六月十四日第一審判決
（聲請案號：九十五年度偵字第八八三０號），提起上訴，本院
管轄之第二審合議庭判決如下：
    主     文
原判決撤銷。
乙○○從事業務之人，因業務上之過失傷害人，處拘役伍拾日，
如易科罰金，以銀元參佰元即新台幣玖佰元折算壹日。減為拘役
貳拾伍日，如易科罰金，以銀元參佰元即新台幣玖佰元折算壹日
。
    事     實
一、乙○○為協順號上光廠有限公司司機，為從事駕駛業務之人
    ，於民國九十四年十一月十五日十五時十五分許，駕駛車號
    八Ｊ─五五七八號自用小貨車，在臺南市北區和緯黃昏市場
    所設，供公眾通行之私人停車場內，行駛於由北往南通往台
    南市○○路出口之道路上，行經該停車場內，由西往東道路
    交岔路口時，原應注意進入無號誌之交岔路口時，應減速慢
    行，作隨時停車之準備，而依當時係日間，光線正常、天候
    晴，視線良好，並無不能注意之情事，竟疏於注意，貿然進
    入交岔路口，而與亦疏於注意進入無號誌之交岔路口時，應
    減速慢行，作隨時停車之準備，且轉彎車應暫停讓直行車先
    行，而騎乘車號ＺＶＴ－六五六號輕型機車由西往東方向行
    駛至前開交岔路口，且欲左轉向北行駛之甲○○發生碰撞，
    致甲○○受有左側蹠骨粉碎性骨折、左側跟骨粉碎性骨折與
    左側踝關節脫位等傷害。
二、案經甲○○訴由臺南市警察局第五分局報告臺灣臺南地方法
    院檢察署檢察官偵查後，聲請簡易判決處刑。
    理     由
一、訊據被告乙○○於本院審理時，固坦承於前揭時地與告訴人
    甲○○發生車禍，且致告訴人受有前開傷勢等情，惟矢口否
    認涉有過失傷害犯行，辯稱：當日告訴人逕行騎車撞擊伊所
    駕車輛，告訴人過失較大，故其應受無罪判決云云。
二、經查：
  (一)被告為協順號上光廠有限公司司機，為從事駕駛業務之人，
    於九十四年十一月十五日十五時十五分許，駕駛車號八Ｊ─
    五五七八號自用小貨車，在臺南市北區和緯黃昏市場旁之私
    人停車場內，行駛於由北往南通往台南市○○路出口之道路
    上，行經與該停車場內，由西往東道路交岔路口時，與騎乘
    車號ＺＶＴ－六五六號輕型機車由西往東方向行駛至前開交
    岔路口，且欲左轉向北行駛之告訴人甲○○發生碰撞等情，
    業據被告於本院審理時供承在卷，核與告訴人甲○○於本院
    審理時，以證人身分具結後之證述大致相符，此部分事實應
    堪認定。又告訴人因本件車禍受有左側蹠骨粉碎性骨折、左
    側跟骨粉碎性骨折與左側踝關節脫位等傷害等情，亦有台南
    市立醫院九十五年三月十六日診斷證明書一份在卷可稽，此
    部分事實亦堪認定。
  (二)按駕駛人駕駛汽車，應遵守道路交通標誌、標線、號誌之指
    示，並服從執行交通勤務之警察或依法令執行指揮交通及交
    通稽查任務人員之指揮；本法所稱之道路係指公路、街道、
    巷衖、廣場、騎樓、走廊或其他供公眾通行之地方，道路交
    通安全規則第九十條及道路交通管理處罰條例第三條第一款
    分別定有明文。是凡駕駛車輛行駛於供公眾通行之地方，均
    應遵守道路交通標誌、標線之指示，並不因該道路是否標示
    路名而有所差異。查本案案發地點之和緯黃昏市場旁之停車
    場，雖屬私人所有，然仍係供公眾通行之用，並非限定特定
    人士或具有特殊身分者，始得使用該停車場，此觀該停車場
    入口或出口處，並無相關管制人員之措施或設施等情，亦可
    得知。是本案仍有道路交通安全規則及道路交通管理處罰條
    例等相關規定之適用，合先說明。
  (三)復按汽車行經無號誌之交岔路口時，應減速慢行，作隨時停
    車之準備，道路交通安全規則第九十三條定有明文。訊據被
    告於本院準備程序及審理時均供稱：於進入案發地點交叉路
    口時，並未看到告訴人所騎乘之機車，發生撞擊後，始見告
    訴人騎車；其與告訴人所駕機車發生碰撞後，仍前行數公尺
    後，始行停住等語（參見本院卷第九六頁、第四四頁），是
    依被告自述當日發生車禍之過程可知，被告駕車進入前開無
    號誌交叉路口時，並未注意減速慢行，且作隨時停車之準備
    ，是其顯已違反前開注意義務而有過失，自應負擔過失
    之責。
  (四)告訴人於本院審理時以證人身分具結後證稱：其進入前開交
    岔路口前，曾看右方有無來車，待其查看左方來車時，被告
    所駕車輛已經撞上，且當時其所騎乘之機車已經進入交岔路
    口等語（參見本院卷第九０頁），復參照臺南市警察局第五
    分局繪製之現場圖（參見本院卷第三一頁）所示，告訴人機
    車與被告所駕車輛發生碰撞時，告訴人所騎乘之機車車頭距
    離交叉路口進入處，已有一點八公尺之距離，足見告訴人騎
    乘機車進入案發交岔路口時，係逕自進入，而未依前開所述
    規定，注意減速慢行，並作隨時停車之準備。另按汽車行駛
    至交岔路口，其行進、轉彎，應依左列規定：車輛行至無號
    誌或號誌故障而無交通警察指揮之交岔路口，支線道車應暫
    停讓幹線道車先行。未劃分幹、支線或同為幹線道或支線道
    者，轉彎車應暫停讓直行車先行；如同為直行車或轉彎車者
    ，左方車應暫停讓右方車先行，道路交通安全規則第一百零
    二條第二款定有明文。查告訴人騎乘車輛由西往東，並欲在
    案發交叉路口處左轉往北等情，業據告訴人於警詢及本院審
    理時證述屬實，並有前開現場圖一紙在卷可稽，此部分事實
    應堪認定。依此，告訴人進入前開交叉路口欲進行左轉，本
    應暫停讓直行之被告車輛先行為是，然告訴人逕行進入前開
    交岔路口，而未暫停禮讓被告所駕車輛先行，即非無違反注
    意義務之情事。從而，告訴人就本件車禍之發生，亦非無違
    反注意義務之情事，而亦與有過失。
  (五)另公訴意旨雖認被告行車之車道前方之路面上，繪有一箭頭
    之指示方向標誌，且該箭頭方向與被告行車方向相反，故認
    被告係逆向行駛，故就本件車禍之發生，應負全部責任云云
    。惟按單行道之標誌係方形，且應設於單行道入口起點處，
    道路交通標誌標線號誌設置規則第十二條第七款、第六十三
    條第一項後段分別定有明文，且於單行道出口處，通常均設
    有禁止進入之圓型禁制標誌，以避免用路者不知而逆向闖入
    單行道。查本件案發地點是一交岔路口處，被告行車車道前
    方雖有一與被告行車方式相反之箭頭標誌，惟該處僅有一箭
    頭標誌，能否認為該路段已屬單向通行之單行道，已非無疑
    。況縱認前開路段僅供由南往北之單向通行，惟該路段之南
    北兩方向均有入口而得進入，惟僅在南方入口處繪製箭頭指
    示方向，在被告進入之北方入口處，並未繪製任何方向標誌
    或禁止進入之標誌（均參照前開現場圖），是被告駕車由北
    方進入前開路段時，本無從知悉該路段屬單向通行，自難要
    求被告遵守前方十餘公尺處地面上所繪製之箭頭標誌，進而
    以其未遵守該箭頭指示之方向，而科以其逆向通行之責。綜
    此，應認公訴意旨認被告違反遵行方向義務而應就本案車禍
    應負全部責任之認定，應無可採。
  (六)綜此，被告就本案車禍之發生，確有違反汽車行經無號誌之
    交岔路口時，應減速慢行，作隨時停車之準備之注意義務，
    ，且其過失行為，與本件車禍之發生而致告訴人所受之傷害
    之間，亦具有因果關係，是被告就告訴人因本件車禍所受之
    傷害自應負過失傷害之責任。雖告訴人亦疏未注意汽車行經
    無號誌之交岔路口時，應減速慢行，作隨時停車之準備，且
    轉彎車應暫停讓直行車先行之注意義務，而就本案車禍事故
    之發生亦有過失，然本件車禍既係因被告與告訴人之過失行
    為併合而發生，是被告前開過失之責自未能而得免除，被告
    以告訴人就本件車禍之發生亦有過失為由，主張應受無罪判
    決之諭知，顯無可採。
  (七)綜上所述，被告業務過失傷害犯行明確，堪以認定，應依法
    論科。
三、核被告所為係犯刑法第二百八十四條第二項前段之業務過失
    傷害罪。原審認事用法固非無見，惟疏未認定告訴人就本案
    車禍發生亦有違反注意義務之過失行為，而誤認被告就本案
    車禍應負全部責任，尚有未洽，且本件被告犯罪行為之時間
    ，係在九十六年四月二十四日以前，所犯罪名宣告刑在有期
    徒刑一年六月以下，合於中華民國九十六年罪犯減刑條例第
    二條第一項第三款之規定，原審未及適用前開規定而為減刑
    之宣告，亦有不當。從而，檢察官受告訴人請求上訴，主張
    原審量刑過輕；被告上訴主張應為無罪判決之諭知云云，雖
    均無理由，然原審判決既有前開瑕疵，自應由本院撤銷改判
    。爰審酌被告過失行為程度、手段、告訴人所受傷勢、告訴
    人就本案車禍之發生，亦需負擔相當之責任、被告迄今尚未
    賠償告訴人所受損害、犯罪後坦承過失，惟否認犯行之態度
    等一切情狀，量處如主文第二項所示之刑，以資懲儆。另按
    被告行為後，刑法及刑法施行法業於九十四二月二日經總統
    以華總一義字第０九四０００一四九０一號令修正公布，並
    於九十五年七月一日施行（下稱新刑法，修正前刑法下稱舊
    刑法），參酌最高法院九十五年五月二十三日刑事庭第八次
    會議決議，新刑法第二條第一項之規定，係規範行為後法律
    變更所生新舊法律比較適用之準據法，於新刑法施行後，應
    適用新刑法第二條第一項之規定，為「從舊從輕」之比較。
    又刑法第四十一條第一項前段易科罰金之規定業已修正變更
    ，新法規定：「犯最重本刑為五年以下有期徒刑以下之刑之
    罪，而受六個月以下有期徒刑或拘役之宣告者，得以新臺幣
    一千元、二千元或三千元折算一日，易科罰金。」但依據舊
    法及修正前罰金罰鍰提高標準條例第二條前段（現已刪除）
    規定，被告行為時易科罰金折算標準，應以銀元三百元折算
    一日，經折算為新臺幣後，應以新臺幣九百元折算為一日。
    比較修正前後之易科罰金折算標準，當以修正前之規定，較
    有利於被告，故應依刑法第二條第一項規定，適用修正前刑
    法第四十一條第一項前段規定，定其折算標準。另於被告行
    為後，刑法施行法增訂第一條之一，於九十五年六月十四日
    公布，並於同年七月一日施行；該條規定：「中華民國九十
    四年一月七日刑法修正施行後，刑法分則編所定罰金之貨幣
    單位為新臺幣。九十四年一月七日刑法修正時，刑法分則編
    未修正之條文定有罰金者，自九十四年一月七日刑法修正施
    行後，就其所定數額提高為三十倍。但七十二年六月二十六
    日至九十四年一月七日新增或修正之條文，就其所定數額提
    高為三倍。」考其立法理由，係為因應九十四年二月二日修
    正公布、九十五年七月一日施行之刑法施行後，依刑法總則
    第三十三條第五款規定，罰金貨幣單位已改為新臺幣，是以
    分則編各罪所定罰金之貨幣單位，自應配合上開規定修正，
    為使罰金數額趨於一致，避免衍生新舊法比較適用問題，以
    緩和實務適用法律之衝擊，於不變動罰金數額之前提下，而
    為制定（前揭條文立法意旨參照），換言之，刑法施行法第
    一條之一係在替代罰金罰鍰提高標準條例部分條文，與適用
    罰金罰鍰提高標準條例之結果相同，對於被告而言並不發生
    有利或不利之問題，僅係將貨幣單位由銀元改為新臺幣，並
    非法律變更刑度之條文，當無須就新舊法比較適用，併此敘
    明。另本件被告犯罪行為之時間，係在九十六年四月二十四
    日以前，所犯罪名宣告刑在有期徒刑一年六月以下，合於中
    華民國九十六年罪犯減刑條例第二條第一項第三款之規定，
    應減其宣告刑二分之一，並諭知易科罰金之折算標準。
據上論斷，應依刑事訴訟法第四百五十五條之一第一項、第三項
、第三百六十九條第一項前段、第三百六十四條、第二百九十九
條第一項前段，刑法第二條第一項前段、第二百八十四條第二項
前段、修正前刑法第四十一條第一項前段，刑法施行法第一條之
一，廢止前罰金罰鍰提高標準條例第二條，中華民國九十六年罪
犯減刑條例第二條第一項第三款、第七條，判決如主文。
本案經檢察官丙○○到庭執行職務
中　　華　　民　　國　　96　　年　　9 　　月　　26　　日
　　　　　　　　　刑事第七庭    審判長法　官  陳振謙
  　　　　　　　　　　　　　　　　　　法　官　高如宜
　  　　　　　　　　　　　　　　　　　法　官　卓穎毓
以上正本證明與原本無異。
不得上訴。
　　　　　　　　　　　　　　　　　　  書記官  秦建華
中　　華　　民　　國　　96　　年　　9 　　月　　26　　日
附錄法條
中華民國刑法第284條
因過失傷害人者，處6月以下有期徒刑、拘役或5百元以下罰金，
致重傷者，處1年以下有期徒刑、拘役或5百元以下罰金。
從事業務之人，因業務上之過失傷害人者，處1年以下有期徒刑
、拘役或1 千元以下罰金，致重傷者，處 3 年以下有期徒刑、
 拘役或2千元以下罰金。
